臺灣高等法院高雄分院民事裁定
111年度抗字第53號
抗  告  人  王博明  
相  對  人  財政部國有財產署南區分署

法定代理人  黃莉莉  
上列抗告人因與相對人間強制執行聲明異議事件，對於中華民國
110年12月29日臺灣橋頭地方法院110年度執事聲字第51號所為裁
定提起抗告，本院裁定如下：
    主  文
抗告駁回。
抗告程序費用由抗告人負擔。
    理  由
一、抗告人異議及抗告意旨略以：相對人請求其拆除費用新臺幣
    （下同）192,609 元（下稱系爭執行費），然相對人於民國
    109年12月31日提出第三人禹銓營造有限公司（下稱禹銓公
    司）拆除費估價單192,000元時，抗告人已表示依行情僅需8
    至9萬元即可完成，如水泥塊圍牆不拆除，則僅需3萬元左右
    ，而本件實際拆除施工廠商變更為鼎高震有限公司，發包過
    程復未將估價內容知會抗告人表示意見，且實際發包金額19
    2,609元竟比前揭禹銓公司估價金額更高，相對人執意施工
    ，罔顧抗告人之意見。又本件僅為簡單工程，要價高達192,
    609元顯不合理；而南側河岸上的水泥塊圍牆，因受地形及
    動線影響，無法拆除施工，拆除費自當再行扣減；另廢鐵回
    收廠商派抓斗車到現場載運回收廢鐵，應完全免運費，依當
    日廢鐵回收行情每公斤9.60元，廢鐵回收量粗估3公噸以上
    ，廠商亦可再入帳3萬餘元，應自拆除費用中扣抵，故實際
    拆除費只要3萬元，與抗告人所估費用相當，相對人顯然虛
    報拆除費用，而原法院裁定前未依法通知抗告人表示意見，
    復未查明相對人發包底價如何決定，有無違反政府採購法相
    關規定，逕依相對人所陳報之價格認定執行費用，顯有不當
    ，故提起本件抗告，請求廢棄原裁定。　　
二、按強制執行之費用，以必要部分為限，由債務人負擔，並應
     與強制執行之債權同時收取。債權人因強制執行而支出之
    費 用，得求償於債務人者，得準用民事訴訟法第91條之規
    定， 向執行法院聲請確定其數額。依執行名義，債務人應
    為一定 行為而不為者，執行法院得以債務人之費用，命第
    三人代為 履行。強制執行法第28條第1項、第29條第1項、
    第127條分別定有明文。而所謂必要費用，係指實施強制執
    行程序不能欠缺之費用，蓋強制執行之實施，係因債務人不
    依執行名義履行其債務，致債權人不得不聲請強制執行，故
    執行所生之費用自應由債務人負擔。 　
三、經查：　　
  ㈠相對人持原法院103年度重訴字第317號民事確定判決、本院 
    105年度重上字第66號民事判決、最高法院106年度台上字第
    2385號民事裁定為執行名義，聲請對抗告人為強制執行，請
    求將坐落高雄市○○區○○段00000000000000地號土地如判決附
    圖所示編號334⑴由水泥塊堆積成走道外緣之區域、面積32.6
    6平方公尺，編號334⑵輸送帶、機具、土石堆、池、部分空
    地等指示區域，面積177.31平方公尺，編號334 ⑶由水泥塊
    堆積而成之圍牆、面積20.66 平方公尺，編號334-1⑴輸送帶
    、塔槽、機具、土石堆、池、部分空地等指示區域、面積13
    4.08平方公尺，編號334-1⑵鐵皮屋區域、面積71.82平方公
    尺，編號334-1⑶由水泥塊堆積而成之圍牆、面積0.63平方公
    尺，編號335⑴由水泥塊堆積成走道外緣之區域、面積50.13
    平方公尺之土地返還予相對人，由原法院以108年度司執字
    第43520號執行事件（下稱系爭執行事件）予以受理乙情，
    此經本院核閱上開執行卷宗無誤，首堪認定。　
　㈡原法院就系爭執行事件，先於108年9月3日核發執行命令，命
    抗告人於收受該執行命令後15日內，依前開執行名義之判決
    主文所載內容自動履行，惟抗告人屆期並未履行乙節，此有
    執行命令、送達證書及相對人陳報狀在卷可參；其後原法院
    分別於108年11月21日、109年2月11日、109年8月20日至現
    場履勘後，經相對人於109年12月31日提出拆除計畫書、禹
    銓公司出具之報價單，抗告人則於110年1月18日具狀陳稱其
    拆除費用只要8萬至9萬元即可完成云云，經原法院於110 年
    1月21日通知抗告人可自行僱工自動履行完畢，相對人亦陳
    請原法院諭知抗告人自動履行拆除以節省其應負擔之執行費
    用等語在卷；然抗告人於110年2月20日另具狀陳報如可不拆
    除水泥塊圍牆，其則願自行拆除鐵皮屋等語後，經相對人於
    110年2月19日具狀函覆以基於管理國有土地職責，只能依執
    行名義範圍拆除，無法保留等語明確，故原法院乃另定110
    年4 月8日會同兩造及相關執行人員到場進行執行拆除，並
    於110 年4月30日執行終結等情，有兩造各該陳報狀、執行
    筆錄附於系爭執行卷足稽，是抗告人於系爭執行程序中雖曾
    表明自行拆除，然嗣後並未自動履行，故原法院始仍定期會
    同兩造到場，並由相對人自行僱工拆除等節情，均經本院依
    職權查閱系爭執行卷宗明確如上，洵可認定。
　㈢抗告人固以相對人所提之拆除費用有虛報情事，如由其自行
    拆除僅要8、9萬元云云，然抗告人陳報願自行拆除後並未自
    動履行業如上述，原法院本得以其等之費用命相對人代為履
    行，而相對人發包僱工代為執行所支出之費用為192,609元
    ，則經相對人檢附採購投標須知、開標紀錄、決標公告、得
    標廠商公示資料、驗收紀錄、工程結算總表影本為憑（見原
    審卷第45至75頁），足認相對人業依政府採購法相關規定辦
    理投表、決標後，始由得標廠商鼎高震有限公司（下稱鼎高
    震公司）依約執行拆除作業；而相對人於提出拆除計畫時所
    檢附之禹銓公司報價金額為192,000元，嗣鼎高震公司雖以2
    10,000元得標，然實際請款金額為192,609元，亦與禹銓公
    司當初報價金額相差無幾，尚難認鼎高震公司有何浮報情事
    ，相對人前揭程序均係依政府採購法之程序進行，自屬於法
    有據，況抗告人就其主張之拆除費用，始終未曾提出報價單
    為憑，且經通知亦未自動履行，本院實無從採信，則本件拆
    除費用192,609元既屬因系爭強制執行事件所為之必要支出
    ，應由執行債務人即抗告人負擔，加計相對人前已支出之測
    量費16,400元、員警差旅費800元後，系爭執行事件之執行
    費用計為209,809元（計算式：16,400元＋800元＋192,609元＝
    209,809元）。從而，原法院裁定確定執行費用額為209,809
    元，並駁回抗告人之聲明異議，經核尚無不合。抗告人抗告
    意旨仍執前詞指摘原裁定不當，求予廢棄，非有理由，應予
    駁回。
四、據上論結，本件抗告為無理由，裁定如主文。　　
中　　華　　民　　國　 　111  　年　2 　 月　　25 　　日
                    民事第五庭
                        審判長法  官 蘇姿月
                              法  官 郭宜芳
                              法  官 謝雨真
以上正本證明與原本無異。
本件不得再抗告。　　　　　　　　　　　　　　　　　　　
中　　華　　民　　國　 　111  　年　2 　 月　　25 　　日
                              書記官 陳勃諺